【裁判字號】    95,上易,314
【裁判日期】    950509
【裁判案由】    恐嚇
【裁判全文】
臺灣高等法院臺中分院刑事判決         95年度上易字第314號
上  訴  人
即  被  告  乙○○
                      巷2號
                      號*
選任辯護人  江銘栗律師
上列上訴人因恐嚇案件，不服臺灣苗栗地方法院94年度易字第68
9號中華民國94年1月11日第一審判決（起訴案號：臺灣苗栗地方
法院檢察署94年度偵字第2447號），提起上訴，本院判決如下：
    主  文
原判決撤銷。
乙○○以加害生命、身體、財產之事，恐嚇他人，致生危害於安
全，處拘役肆拾日，如易科罰金，以參佰元折算壹日。
    事  實
一、乙○○為林淑燕之夫，緣林淑燕家族所經營、由林淑燕之父
    林政德擔任負責人之群化工業工程股份有限公司（以下簡稱
    群化公司），積欠苗栗縣竹南鎮○○路大埔加油站（以下簡
    稱大埔加油站）加油款項，群化公司陸續攤還後，尚有餘款
    未清償。嗣林淑燕於民國（以下同）94年5月8日13時30分許
    ，在苗栗縣竹南鎮竹南國小對面，巧遇經營大埔加油站之甲○○、丁○○夫婦，丁○○即向林淑燕催討前述欠款，彼此
    因而發生口角衝突。林淑燕於同日15時許，將上情告知乙○○，乙○○聽聞後心生不滿，於同日15時33分22秒，在苗栗
    縣竹南鎮某處，以0000000000門號（登記使用者資料為林淑
    燕）手機，撥打大埔加油站之037─581762號電話，由丁○○接聽，因乙○○嚴厲質問丁○○為何找林淑燕之麻煩等語
    ，丁○○乃將電話掛斷。乙○○旋即基於恐嚇之犯意，於94
    年5月8日15時34分59秒，再度以上述行動電話，撥打到大埔
    加油站，對接聽電話之丁○○恫嚇稱：「你們出門小心一點
    ，我在外面有很多朋友」等語，以加害丁○○身體、財產之
    事，恐嚇丁○○，丁○○因而心生畏懼，致生危害於丁○○
    之安全。嗣甲○○於大埔加油站樓上，聽聞樓下傳來之電話
    爭執聲而走至樓下，丁○○隨即將電話交由甲○○接聽，乙○○復接續對甲○○恫嚇稱：「你們出門小心一點，我隨時
    會找你們麻煩，要放火燒你們經營的大埔加油站」等語，以
    加害生命、身體、財產之事，恐嚇甲○○，亦使甲○○心生
    畏懼，立即報警處理而循線查獲上情。
二、案經甲○○、丁○○訴由苗栗縣警察局竹南分局報告臺灣苗
    栗地方法院檢察署檢察官偵查後起訴。
    理  由
一、訊據上訴人即被告（以下簡稱被告）乙○○固坦承於上揭時
    、地，以其妻林淑燕所有之行動電話，前後2次撥打大埔加
    油站之電話等情，惟矢口否認有何恐嚇犯行，辯稱：伊只是
    打電話跟他們理論錢並非伊夫妻所欠，要他們循法律途徑解
    決，伊並未出言恐嚇云云。
二、惟查：
  (一)證人即告訴人丁○○於原審審理中結證稱：「（檢察官問：
    你們和被告有何糾紛？）沒有。」、「（檢察官問：是和群
    化公司有糾紛？）對，5月8日下午2點多時，群化公司有欠
    我們公司錢。他們說他們經營困難，若有錢的話會攤還，但
    後來一直沒有消息，之後他們說無法還我們錢，之後我們發
    現他們工廠遷走了，有一天看到林淑燕的車子在路上，停在
    路邊，我叫我先生停下來，我跟林淑燕說貨款那麼久了，為
    何還不還我們，林淑燕說那不干他們的事，要我們去找別人
    討債，但自始至終，林淑燕和他父親負責還款，卻如此說，
    她對我說他們不願意還款，之後就走了。下午3點多時，我
    就接到被告的電話，他問我們說為何要找他太太的麻煩，我
    跟他說，那本來就是你們公司欠的錢，不找他，要找誰，被
    告口氣就很不好，跟我說叫我們小心點，他在竹南認識很多
    人，出去時要小心點，我就把電話掛掉了，隔一下子他又打
    電話來，我先生在樓上聽到，就下來，換我先生接聽電話。
    」、「（檢察官問：被告恐嚇你的是第1通？）連續2通，我
    不知道是哪通，因事隔很久了，我只記得他叫我們小心點，
    之後我們有去警局製作筆錄。」、「（檢察官問：提示偵查
    卷第23頁所附通聯紀錄，你說的是否就是這2通？）應該是
    第2通，因第1通時，他除了講這些外，還說我知道你們加油
    站的油都是有問題的，還有一些毀損我們的話，我聽不下去
    ，就掛掉，後來隔沒多久，被告又打來。」、「（檢察官問
    ：第1通就恐嚇還是第2通？）不太記得。」、「（檢察官問
    ：還是2通都有？）應該是第2通才有。」、「（檢察官問：
    你聽了被告的話之後，有何感想？）當天晚上我們加油站的
    燈都沒有關，因怕被告對我們作什麼事情，因加油站有油什
    麼的，平常我們是11點關門，當天沒有提早關門。」、「（
    檢察官問：你在警詢、偵查中所述是否實在？）實在。」、
    「（受命法官問：群化化工之負責人是誰？）是林淑燕的父
    親，當時林淑燕是會計小姐，我們的事務都和林淑燕接觸。
    」等語（見原審卷第44至46頁）。
  (二)證人即告訴人甲○○於原審審理中具結證稱：「（檢察官問
    ：是否經營大埔加油站？）是。」、「（檢察官問：丁○○
    和你的關係？）夫妻。」、「（檢察官問：你們和被告是何
    關係？）沒有關係。」、「（檢察官問：你們和被告有無糾
    紛？）沒有。」、「（檢察官問：你們和誰有糾紛？）和群
    化化工，他們跟我們購買油品，當初跟我們接洽的是公司的
    負責人，我不知道他的名字。」、「（檢察官問：有無因群
    化公司之事情和被告或林淑燕爭執過？）沒有爭執，之前我
    太太丁○○碰到林淑燕，問他們公司最近遷到哪裡去，承諾
    要給付之款項，尚未給付，且公司已搬走了，林淑燕就很不
    客氣的關上車門走了，我回去加油站後，我太太就接到被告
    打來的電話。」、「（檢察官問：你太太幾點接到電話？）
    確切時間我手邊沒有資料，記得是3、4點時。」、「（檢察
    官問：有接到幾次？）我太太接到2次，我是在接到第2通的
    中間才和被告對話。」、「（檢察官問：在這2次中間，被
    告有無恐嚇你？）第1次我不在辦公室，電話是我太太接到
    的，第2次，因為聽到爭執的聲音很大聲，我不知道是誰，
    是對方和我太太在爭執。」、「（檢察官問：你接了電話後
    ，對方講什麼？）事隔很久，但是事發後我們有去警局製作
    筆錄。」、「（檢察官問：被告有無對你說「你們出門小心
    一點，我隨時會找你們麻煩，要放火燒大埔加油站」）的話
    ？）有。」、「（檢察官問：上開話是對你說的？）是。」
    、「（檢察官問：你聽了之後的感覺？）我很擔心害怕，認
    為會造成家裡及家人之危險，心裡有很大的壓力。」、「（
    檢察官問：被告為何要在電話中如此恐嚇你？）我覺得他好
    像是極度氣憤中才說的，但我不清楚原因，主要是他認為我
    們對他老婆很不客氣，或有侵犯的感覺。」、「（檢察官問
    ：第2通電話跟你們通話多久，是否記得？）蠻長的，超過
    三分鐘。」、「（檢察官問：被告是打到你們何電話？）58
    1762，這是加油站的代表號。」、「（檢察官問：你之前在
    警詢、偵查中所述是否實在？）所述確實。」等語（見原審
    卷第40至43頁）。於本院審理中結證稱：「（辯護人問：通
    話內容是如何恐嚇、騷擾你？）當時的狀況，我感覺他是非
    常激動、暴躁、無理、幾乎在很瘋狂的狀況下，恐嚇的口氣
    敘述我對他老婆追討公司債款的行為是我的錯誤，是我對他
    老婆有騷擾的行為，而且說要錢要上法院去告。恐嚇我叫我
    出門小心，會找人放火（燒）我的加油站，中間還有漫罵三
    字經。」等語（見本院卷第30頁背面）。
  (三)綜觀證人丁○○、甲○○上開證詞，渠等所證群化公司曾積
    欠大埔加油站加油款未清償，林淑燕係群化公司之會計，大
    埔加油站的事務，多係與林淑燕接觸，於94年5月8日下午2
    時許，在苗栗縣竹南鎮巧遇林淑燕，丁○○乃向林淑燕催討
    上述款項，惟林淑燕不願還款，於當日下午3時許，被告乙○○即撥打大埔加油站之電話，質問丁○○為何找林淑燕之
    麻煩等語，丁○○即將電話掛斷；被告乙○○旋即再度撥打
    電話至大埔加油站，對丁○○恫嚇稱：「你們出門小心一點
    ，我在竹南認識很多人，出去時要小心點」等語，丁○○乃
    將電話交給丈夫甲○○接聽，被告復對乙○○恫嚇稱：「你
    們出門小心一點，我隨時會找你們麻煩，要放火燒大埔加油
    站」等語，致渠等心生畏懼，遂立即報警處理之情，互核相
    符。
  (四)參酌被告於警詢時自陳：94年5月8日伊在朋友家吃飯喝酒，
    遂要妻林淑燕開車載伊回家，車上林淑燕告知其於同日13
    時30分許，在苗栗縣竹南鎮竹南國小對面巧遇丁○○，丁○○向其催討加油款，並罵林淑燕係廢（瘋）女人，伊妻被罵
    伊覺得不服氣，遂打電話至大埔加油站理論等語（見偵查卷
    第9頁）。是被告甫於飲酒後，聽聞其妻有受辱之情形，於
    盛怒之下，打電話與甲○○、丁○○理論，且因彼此間對話
    無交集之下，更加憤怒，脫口而出上述恐嚇之話語，實與常
    情無違。復參酌證人林淑燕於原審結證稱：群化公司負責人
    為伊父林政德，群化公司之前有欠大埔加油站之款項30 幾
    萬元，後來還到剩不到7萬元。因她罵我廢（瘋）女人，我
    心裡覺得不公平，所以才會回去跟我老公講。我父親欠他們
    貨款，我與告訴人的太太之前還是講電話講得好好的，我之
    前和顏小姐交情很好等語（見原審卷第49頁）。足見證人林
    淑燕與丁○○發生本件口角衝突前，交情不惡；暨證人甲○○、丁○○夫婦，與被告乙○○素無怨隙，衡情其二人當無
    甘冒偽證重罪（最重法定本刑7年以下有期徒刑），任意誣
    指被告涉犯恐嚇輕罪（最重法定本刑2年以下有期徒刑）之
    必要。益徵證人甲○○夫婦上述之證詞，與事實相符，堪以
    採信。
  (五)證人林淑燕於原審由被告詰問時雖證稱：乙○○打電話時，
    渠在場並未聽聞乙○○出言恐嚇等語。惟於檢察官詰問時則
    證稱：證稱：「（你剛才稱對方有說一些什麼話，你怎麼知
    道？）我老公跟我講的，因我老公有回話『你知道我們家在
    哪裡』，我才知道對方有回話。」、「（打第2通電話時，
    你有無在場？）有。」、「（當時你們在哪裡？）在車上。
    」、「（打第2通電話時，你老公有講什麼話？）他們對方
    好像掛掉了。」等語（見原審卷第48、49頁），可見渠所證
    關於丁○○與被告交談之內容，實來自被告之轉述；且渠證
    稱第2通電話對方隨即掛掉，然徵諸卷附之電話通聯記錄所
    示，被告所打之第2通電話，雙方對話時間長達345秒，證人
    甲○○夫婦並未立即掛斷電話，有門號0000000000行動電話
    之使用者資料及通聯調閱查詢單1件附卷可稽（見偵查卷第
    20至23頁），渠就此部分所證不實，益徵渠上開證詞應係迴
    護被告之詞，難以採為有利於被告之證據。
  (六)綜上所述，被告所辯，顯係事後卸責之詞，不足採信，事證
    明確，被告上開犯行，堪以認定。至被告選任辯護人另聲請
    傳喚證人丁○○，因渠已於原審到庭結證明確，已如前述，
    核無再予傳喚之必要，併此敘明。
三、核被告乙○○所為，係犯刑法第305條之恐嚇危害安全罪。
    原審判決以罪證明確，予以論罪科刑，固非無見，惟(1)按數
    行為於同時同地或密切接近之時地實施，侵害同一之法益，
    各行為之獨立性極為薄弱，依一般社會健全觀念，在時間差
    距上，難以強行分開，在刑法評價上，以視為數個舉動之接
    續施行，合為包括之一行為予以評價，較為合理，為接續犯
    ，而為包括之一罪。本件被告於同一通電話中、345秒內（
    約5分7秒），密切接近之處所出言恐嚇甲○○、丁○○二人
    ，在刑法評價上，以視為接續犯較為合理，原判決誤為連續
    犯，尚有未洽。(2)被告以電話恐嚇甲○○、丁○○二人之時
    間係94年5月8日，原判決於事實欄一第14行中誤載為94年5
    月18日，亦有疏誤。被告上訴意旨仍執前詞否認犯罪，指摘
    原判決不當，雖無理由，惟原判決既有上開可議之處，自應
    由本院將原判決撤銷改判。爰審酌被告與告訴人甲○○夫婦
    素無怨隙，竟為其妻與丁○○間，因加油款項所生之細故，
    即對告訴人夫婦出言恐嚇，實為法所不許，及其犯罪後仍否
    認犯行、所生之危害等一切情狀，量處如主文第二項所示之
    刑，並諭知易科罰金之折算標準。
據上論斷，依刑事訴訟法第369條第1項前段、第364條、第299條
第1項前段，刑法第305條、第41條第1項前段，罰金罰鍰提高標
準條例第1條前段、第2條，判決如主文。
本案經檢察官丙○○到庭執行職務。
中    華    民    國    95    年    5    月     9     日
            刑事第十庭  審判長法  官  林  照  明
                              法  官  蔡  名  曜
                              法  官  唐  光  義
上列正本證明與原本無異。
不得上訴。
                              書記官  王  麗  珍
中    華    民    國    95    年    5    月  11       日
                                                      Ａ


司法院資訊處製作；財團法人民間司法改革基金會備份。
